---
title: "Práctica de R"
output:
  html_document:
     df_print: kable
  pdf_document: default
---


```{r setup, include=FALSE}
library(tidyverse)
library(lubridate)
```

## Instrucciones

  * La práctica se evalúa sobre 10 puntos. Consta de 16 ejercicios, los 10 primeros (1-10) son considerados **básicos** y valen 0.5 puntos. Los 4 siguientes (11-14) son **intermedios** y valen 0.75 puntos. Los 2 siguientes (15-16) son **avanzados** y valen 1 punto.
  
  * Los términos **tibble** y **dataframe** se usan indistintamente, por lo que los resultados pueden estar contenidos en cualquiera de los dos.
  
  * Los ejercicios se realizan todos sobre el dataframe resultado del Ejercicio 1.
  
  * Para acceder a columnas que tienen espacios en su nombre hay que usar la sintáxis \`nombre columna\`, con comillas invertidas ``
  
  * Para resolver los ejercicios se pueden utilizar indistintamente funciones de R base o de paquetes adicionales, aunque se recomienda el uso de las funciones del *tidyverse*. Si se usan librerías no incluidas en el tidyverse es necesario escribir las sentencias `library` que las cargan.
  
  * Es conveniente (y se valorará) utilizar un  estilo  de  programación adecuado. Algunas  directrices pueden encontrarse en la guía de estilo [http://style.tidyverse.org/](http://style.tidyverse.org/).
  
  * En cada ejercicio, se valorará que el código sea:
    - Correcto
    - Claro
    - Conciso
    - General
    
## Enunciado

1. Leer el fichero *penguins_raw.csv* como un dataframe con nombre `penguins_raw`. Convertir la columna `Sample Number` a tipo `<int>` en la *misma llamada* a la función que lee los datos.
 NOTA: si no se realiza este ejecicio ejecutar el siguiente código:
 
    ```{r, eval=FALSE, echo=TRUE, include=TRUE}
    install.packages("palmerpenguins")
    library(palmerpenguins)
    ```
  
   Una vez ejecutado tendréis disponible un dataframe con nombre `penguins_raw` que debería de ser idéntico al resultado del ejercicio 1. El resto de ejercicios se realizan sobre este dataframe 
  
    ```{r}
    penguins_raw <- read_csv("penguins_raw.csv",
        col_types = cols("Sample Number" = col_integer()))
    ```
  
2. Crear otro dataframe que tenga las filas de `penguins_raw` donde el valor de `Region` es `Anvers` y el valor de `Body Mass (g)` es mayor que 3500
     
    ```{r}
    penguins_raw %>%
        filter(Region == "Anvers" & `Body Mass (g)` > 3500) -> penguins_Anvers_3500
    ```
  
3. Crear otro dataframe que tenga las columnas de `penguins_raw` excepto las dos que empiezan por "Delta"
  
    ```{r}
    penguins_raw %>%
        select(-starts_with("Delta")) -> penguins_noDelta    
    ```
  
4. Contar cuantas filas hay en el dataframe para cada uno de los valores de la columna `Species`
     
    ```{r}
    penguins_raw %>%
        count(Species)
    ```

5. Convertir la columna `Clutch Completion` a tipo lógico, donde `Yes` tiene que tener el valor `TRUE` y `No` el valor `False`.
  
    ```{r}
    penguins_raw$'Clutch Completion' %>% 
        str_replace_all(c("Yes" = "True", "No" = "False")) %>%
        parse_logical() -> penguins_raw$'Clutch Completion'
    ```
  
6. Realizar un gráfico de barras con el número de filas para cada uno de los valores de `Island`. Además hacer un gráfico para cada valor de `Sex`, usando **facetas**
 
    ```{r}
    penguins_raw %>%
        ggplot() + geom_bar(aes(Island)) + facet_wrap(~Sex)
    ```
 
7. Realizar un gráfico de puntos que represente en el eje x la columna `Culmen Length (mm)` y en el eje y la columna `Flipper Length (mm)`. Colorear los puntos de acuerdo con los valores de `Species`
 
    ```{r}
    penguins_raw %>%
        ggplot() + 
            geom_point(aes(get('Culmen Length (mm)'), get('Flipper Length (mm)')))
    ```
  
8. Crear una nueva columna llamada `Generic_name` a partir de `Species` que contenga la primera palaba (hasta el espacio). Ejemplo: si la columna `Species` tiene el valor `Adelie Penguin (Pygoscelis adeliae)` la columna `Generic_name` deberia de tener el valor `Adelie`
  
    ```{r}
    penguins_raw %>%
        mutate(Generic_name = str_extract(Species, "^([^ ]*)"))
    ``` 
  
9. Crear una nueva columna `Year_Egg` a partir de `Date Egg` que contenga la parte del año.
  
    ```{r}
    penguins_raw %>%
        mutate(Year_Egg = year(get('Date Egg')))
    ```

10. Crear una nueva variable, `Sex_new`, con los valores `MASCULINO` cuando `Sex` es `MALE` y `FEMENINO` cuando `Sex` es `FEMALE`

    ```{r}
    penguins_raw %>%
      mutate(Sex_new = case_when(
        Sex == 'MALE' ~ 'MASCULINO', 
        Sex == 'FEMALE' ~ 'FEMENINO'))
    ```

11. Sustituir los espacios en los nombres de las columnas por "_"
  
    ```{r}
    (colnames(penguins_raw) <- colnames(penguins_raw) %>%
      str_replace_all(" ", "_"))
    ```

12. Crear una nueva variable, `Size` con los valores `small` si `0 < Body Mass (g) < 3500`, `medium` si `3500 <= Body Mass (g) < 4500` y `big` si `4500 <= Body Mass (g) < 6500`

    ```{r}
    penguins_raw %>%
      mutate(Size = case_when(
        penguins_raw['Body_Mass_(g)'] < 3500 ~ 'small', 
        (penguins_raw['Body_Mass_(g)'] >= 3500 & penguins_raw['Body_Mass_(g)'] < 4500) ~ 'medium', 
        (penguins_raw['Body_Mass_(g)'] >= 4500 & penguins_raw['Body_Mass_(g)'] < 6500) ~ 'big'))
    ```

13. Crear una nueva columna llamada `Specific_name` a partir de `Species` que contenga la parte que está entre paréntesis `()`. Ejemplo: si la columna `Species` tiene el valor `Adelie Penguin (Pygoscelis adeliae)` la columna `Specific_name` debería de tener el valor `Pygoscelis adeliae`

    ```{r}
    penguins_raw %>%
      mutate(Specific_name = str_remove_all(str_extract(Species, "\\(.*\\)"), "[()]"))
    ```

14. Dado el siguiente código para calcular el valor más frecuente de un vector `x` de tipo `character`:
    
    ```{r, eval=FALSE, echo=TRUE, include=TRUE}
    unique_x <- unique(x)
    unique_x[which.max(tabulate(match(x, unique_x)))]
    ```
 
    Convertirlo en una función con nombre `most_freq`. Usar la función anterior para crear una nueva columna a partir de `Sex`, `Sex_no_NA`, pero completando los valores que son `NA` con el valor más frecuente de `Sex` pero agrupado por `Species`.
 
    ```{r}
    most_freq <- function(x){
      unique_x <- unique(x)
      most_freq <- unique_x[which.max(tabulate(match(x, unique_x)))]
    }
    
  #La nueva función trabaja con vectores, por lo que tengo que pasarle la lista vectorizada con el método unlist():
    
  penguins_raw %>%
      group_by(Species) %>%
      mutate(Sex_no_NA = replace_na(Sex, most_freq(unlist(Sex))))
  
  #Hago la prueba eliminando algunos pingüinos macho del primer grupo para asegurar que funciona correctamente:
  
  testP <- penguins_raw[-c(1, 6),]
  
  testP %>%
      group_by(Species) %>%
      count(Sex)
    
  testP %>%
      group_by(Species) %>%
      mutate(Sex_no_NA = replace_na(Sex, most_freq(unlist(Sex))))

    ```

15. Calcular el número de valores `NA` en cada una de las columnas. Representar el resultado en un dataframe que tenga dos columnas, "Column" y "N_NA", que contengan respectivamente el nombre de la columna de `penguins_raw` y el número de valores que son `NA` con las filas ordenadas de mayor a menor de acuerdo a "N_NA".

    Además, representar con un gráfico de barras el dataframe anterior, excepto la fila de "Comments" y todas aquellas que tienen 0 en "N_NA". El gráfico resultante (nombre de los ejes, orden, etc.) será como el siguiente:
  
    ```{r}
    (DF_NA <- penguins_raw %>%
      map_df(~sum(is.na(.))) %>%
      gather(Column, N_NA) %>%
      arrange(desc(N_NA)))
    
    DF_NA$Column <- factor(DF_NA$Column, DF_NA$Column[order(DF_NA$N_NA)]) #factorizo columnas y  reordeno en función de N_NA

    DF_NA %>%
      filter(Column != 'Comments', N_NA != 0) %>%
      ggplot(aes(N_NA, Column)) + geom_col() + labs (y = "Columnas", x = "Número de valores NA")
    ```

16. Calcular el mínimo y el máximo de todas las columnas numéricas. Representar el resultado en un dataframe con el siguiente formato:
  
    ```{r}
    #Calculo de modo independiente, y de igual manera, mínimo y máximo y hago left join entre ellos.
    penguins_raw  %>%
      select_if(is.numeric) %>%
      map_df(~min(., na.rm = TRUE)) %>%
      gather(col, min) %>%
      left_join(by = 'col', penguins_raw  %>%
          select_if(is.numeric) %>%
          map_df(~max(., na.rm = TRUE)) %>%
          gather(col, max))
    ```

 
